臺灣高等法院民事判決
109年度上易字第1213號
上  訴  人  陳以容  
兼
訴訟代理人  陳立為  
被  上訴人  詹亞儒  
訴訟代理人  劉韋廷律師
            林明忠律師
            邱筠芝律師
上列當事人間請求侵權行為損害賠償事件，上訴人對於民國109
年7月13日臺灣新北地方法院109年度訴字第151號第一審判決提
起上訴，本院於民國109年12月15日言詞辯論終結，判決如下：
    主      文
上訴駁回。
第二審訴訟費用由上訴人負擔。
    事實及理由
一、被上訴人主張：上訴人乙○○於民國107 年7 月16日在大陸地
    區上海外灘華爾道夫酒店，未經被上訴人同意，以行動電話
    （手機)拍攝被上訴人背面裸體照片2 張；乙○○另於107年8 
    月25日17時許，在其新北市○○區○○路000巷000號住處，以其
    所申請設立臉書帳號「Bentley Chen」登入臉書社群網站，
    在其本人所申設、不特定上網瀏覽之人得以共見共聞之個人
    臉書網頁上，張貼內容為「我手邊好多私密照，有人要的請
    私密我」等文字，並於該貼文下留言告知詢問者「是亡路的
    ！」（暗指被上訴人，因被上訴人臉書帳號為「王路」），
    隨後並上傳前揭被上訴人身體隱私部位之照片至其個人臉書
    網頁上，包含更新其大頭照為被上訴人接聽電話之背面全裸
    照片，及更新封面照片為被上訴人睡覺時之背部裸露照片，
    以此方式散布其所竊錄被上訴人身體隱私部位之照片，供不
    特定人得以瀏覽觀看上開照片，貶損被上訴人之名譽，並以
    上開加害被上訴人名譽之事恐嚇被上訴人，使被上訴人閱覽
    上開文字及照片後心生畏懼，致生危害於安全。而上訴人甲
    ○○為乙○○之妻，於107 年8 月6 日，以其所申請之臉書帳號
    「甲○○」登入臉書社群網站，在其本人所申設、特定多數友
    人上網瀏覽得以共見共聞之個人臉書網頁上，公然發布「肉
    搜這個女人，有人認識嗎？請舉手」之貼文及張貼被上訴人
    之照片，並於該貼文下方留言以「臭三八」、「網霉」、「
    就是整張修到都歪了，變霉」等語辱罵被上訴人，致被上訴
    人之人格、名譽及社會評價因而受到貶損。是乙○○之前揭行
    為已侵害被上訴人之隱私、名譽及自由權，甲○○之前揭行為
    則侵害被上訴人之名譽權，均造成被上訴人精神上重大痛苦
    。爰依民法第184 條第1 項前段、第195 條第1 項規定，請
    求乙○○賠償23萬元（隱私及名譽部分15萬元、自由權部分8
    萬元）本息；及請求甲○○賠償3萬元本息（未繫屬本院者，
    不予贅述）。
二、上訴人則以：就被上訴人主張之前揭事實並不爭執，然前揭
    事實經原法院以 108年度訴字第94號刑事判決（下稱系爭刑
    案）認乙○○犯刑法第315 條之1第2 款之竊錄他人身體隱私
    部位罪，及犯刑法第305 條之恐嚇危害安全罪以及修正前刑
    法第315 條之2 第3 項之散布竊錄他人身體隱私部位內容罪
    ，前揭刑責保護之法益為個人隱私，並未包含名譽權，應不
    在刑事附帶民事訴訟移送範圍內，是被上訴人主張此部分侵
    害其名譽權，即無可採，且該部分精神慰撫金，顯屬過高；
    另乙○○並未將被上訴人私密照片傳予任何人或留存，縱使有
    侵害自由權，亦非情節重大，精神慰撫金亦屬過重。甲○○部
    分雖有侵害被上訴人名譽權，然被上訴人明知乙○○有配偶，
    卻仍與其發生性行為，致甲○○知悉前情，因一時氣憤而為，
    是被上訴人就此與有過失，精神慰撫金應予免除等語置辯。
三、原審就被上訴人之上開請求，判決上訴人敗訴，上訴人不服
    提起上訴，並聲明：㈠原判決關於命乙○○、甲○○分別給付被
    上訴人各23萬、3萬元本息，及該部分假執行之宣告，暨訴
    訟費用之裁判均廢棄；㈡上開廢棄部分，被上訴人在第一審
    之訴及假執行之聲請，均駁回。被上訴人答辯聲明：上訴駁
    回。（原判決關於駁回被上訴人請求乙○○給付逾23萬元本息
    、甲○○給付逾3萬元本息，及刊登道歉啟事部分，未據被上
    訴人不服提起上訴，業告確定）
四、查，被上訴人以上開事實認乙○○涉犯妨害秘密等罪嫌、甲○○
    涉犯公然侮辱罪嫌，向臺灣新北地方檢察署（下稱新北地檢
    ）提出告訴，經新北地檢檢察官以107 年度偵字第26657 號
    、107 年度偵字第31376 號起訴，由原法院以108年度訴字
    第94號妨礙秘密案件，判決乙○○犯刑法第315 條之1第2 款
    之竊錄他人身體隱私部位罪，處有期徒刑3月；犯刑法第305
     條之恐嚇危害安全罪及修正前刑法第315 條之2 第3 項之
    散布竊錄他人身體隱私部位內容罪，從一重論以修正前刑法
    第315 條之2 第3 項之散布竊錄他人身體隱私部位內容罪，
    處有期徒刑4月，應執行有期徒刑6月；甲○○犯公然侮辱罪，
    處罰金5,000元確定等情，有系爭刑案判決可按（見原審卷
    第11-30頁)，且為兩造所不爭執（見本院卷第89頁），是前
    揭事實，應信屬實。
五、本院之判斷
　　兩造均同意簡化本件爭點項目，茲分述如下（見本院卷第90
    頁）：
　㈠被上訴人主張依民法第184條第1項前段、第195條第1項規定
    ，請求上訴人乙○○給付23萬元（侵害隱私、名譽15萬元；
    侵害自由權8萬元)，是否有據？
　⒈按因故意或過失，不法侵害他人之權利者，負損害賠償責任
    ；又不法侵害他人之身體、健康、名譽、自由、信用、隱私
    、貞操，或不法侵害其他人格法益而情節重大者，被害人雖
    非財產上之損害，亦得請求賠償相當之金額，民法第184條
    第1項前段及第195條第1項前段規定甚明。查：
　⑴被上訴人主張之乙○○侵權行為事實，業經系爭刑案判決乙○○
    犯刑法第315 條之1第2 款之竊錄他人身體隱私部位及犯刑
    法第305 條之恐嚇危害安全罪及修正前刑法第315 條之2 第
    3 項之散布竊錄他人身體隱私部位內容罪（見四、不爭執事
    項），且為兩造所不爭執，而以行動電話為工具，未經被上
    訴人同意拍攝其背面裸體之照片，已危害被上訴人之個人隱
    私，是此部分已構成侵害被上訴人之隱私權。
　⑵另按名譽有無受損害，應以社會上對個人評價是否貶損作為
    判斷之依據，苟行為人之行為足以使他人在社會上之評價貶
    損，不論故意或過失均可構成侵權行為。至侵害名譽權之行
    為，不以直接方法為限，倘以間接之方法，例如藉文字影射
    使他人名譽受損害，亦屬之（最高法院108 年台上字第 198
     號民事判決意旨參照)。查，前揭乙○○以其臉書帳號「Bent
    ley Chen」登入臉書社群網站，在不特定人可共見共聞之臉
    書網頁上張貼「我手邊好多私密照，有人要的請私密我」等
    文字，並於該貼文下留言告知詢問者「是亡路的！」（暗指
    被上訴人，因被上訴人臉書帳號為「王路」），隨後並上傳
    前揭被上訴人身體隱私部位之照片至其個人臉書網頁上，包
    含更新其大頭照為被上訴人接聽電話之背面全裸照片，及更
    新封面照片為被上訴人睡覺時之背部裸露照片等侵權行為事
    實，業已使他人對被上訴人社會上之評價有所貶損，且乙○○
    係熟悉並掌握被上訴人隱私之人，其表示散布被上訴人私密
    照片之言行，均得認定係加害被上訴人名譽之惡害通知，在
    客觀上已足使人對自身名譽安全產生恐懼不安之心理，堪認
    乙○○之前揭行為，確足使一般人見聞上開臉書之留言、照片
    後，擔憂名譽遭受侵害而心生畏懼，其名譽及表達之自由權
    均遭侵害無誤。　　
　⑶至乙○○抗辯系爭刑案並未涉及侵害名譽及自由云云。查，
　　按因犯罪而受損害之人，於刑事訴訟程序得附帶提起民事訴
    訟，對於被告及依民法負賠償責任之人，請求回復其損害，
    刑事訴訟法第487條第1項定有明文。是以，凡因犯罪受損害
    之人，即得在刑事訴訟程序中，附帶提起民事訴訟請求回復
    其損害。至於原告根據被告被訴犯罪事實，所主張之損害是
    否存在或成立，乃原告之訴有無理由之問題，尚不影響原告
    在刑事訴訟程序中附帶為此請求。又所謂因犯罪而受損害，
    包括因刑事被告之犯罪行為，致原告之財產權及非財產權受
    有損害在內（最高法院102 年台抗字第 1001 號民事裁定意
    旨參照）。系爭刑案之犯罪事實行為顯已侵害被上訴人名譽
    、自由權，已認定如前，且被上訴人所主張之侵權行為事實
    即為系爭刑案之犯罪事實，其所主張侵害之私權部分，並未
    逾越系爭刑案之犯罪事實，自難認本件與刑事附帶民事訴訟
    之要件不符。
　⒉又按慰藉金之賠償，須於人格權遭受侵害，使精神上受有痛
    苦為必要，其核給之標準固與財產上損害之計算不同，然非
    不可斟酌雙方身分資力與加害程度，及其他各種情形核定相
    當之數額。（最高法院104年度台上字第136號民事判決意旨
    參照）。本件審酌被上訴人107年間各類所得約數十萬元，
    有2筆不動產及股票；乙○○107年間各類所得約數十萬元，此
    有稅務電子閘門財產所得調件明細表在卷可稽（見外放個資
    卷），及被上訴人因前揭侵權行為所受之精神痛苦、乙○○與
    被上訴人身分、地位、經濟能力等一切情狀，認被上訴人得
    請求之慰撫金，侵害隱私、名譽15萬元，侵害自由權8萬元
    為適當。
  ㈡被上訴人主張依民法第184條第1項前段、第195條第1項規定
    ，請求上訴人甲○○給付3萬元，是否有據？ 
　⒈查，甲○○就被上訴人所主張侵害名譽之行為，並不爭執（見
    本院卷第89頁），是被上訴人主張依民法第184條第1項前段
    、第195條第1項規定，請求甲○○負損害賠償責任，即屬有據
    。本院審酌被上訴人107年間各類所得約數十萬元，有2筆不
    動產及股票；甲○○107年間各類所得約數十萬元，並有不動
    產3筆及股票，此有稅務電子閘門財產所得調件明細表在卷
    可稽（見外放個資卷），及被上訴人因前揭侵權行為所受之
    精神痛苦、甲○○與被上訴人身分、地位、經濟能力等一切情
    狀，認被上訴人得請求之慰撫金，以3萬元為適當。
　⒉至甲○○抗辯本件被上訴人與有過失云云，按損害之發生或擴
    大，被害人與有過失者，法院得減輕賠償金額，或免除之，
    民法第217條第1項定有明文。本件被上訴人因甲○○前揭行為
    受有名譽之精神上痛苦，乃係因甲○○不滿被上訴人與其配偶
    乙○○交往，及乙○○前揭拍攝行為所致，被上訴人並無任何行
    為加助前揭侵權行為損害發生或擴大，甲○○縱使不滿被上訴
    人與乙○○間之關係，亦不得以此為由侵害他人之名譽權，其
    抗辯與有過失云云，不足為採。
六、綜上所述，被上訴人依民法第184條第1項前段、第195條第1
    項規定，請求乙○○、甲○○分別給付被上訴人23萬元、3萬元
    ，及均自109年5月7日(見原審卷第173頁)起至清償日止，按
    週年利率百分之5計算之利息，於法有據，應予准許。原審
    為上訴人敗訴之判決，並無不合。上訴論旨指摘原判決不當
    ，求予廢棄改判，為無理由，應駁回上訴。
七、本件事證已臻明確，兩造其餘之攻擊或防禦方法及所用之證
    據，經本院斟酌後，認為均不足以影響本判決之結果，爰不
    逐一論列，附此敘明。
八、據上論結，本件上訴為無理由，依民事訴訟法第449條第1項
    、第78條，判決如主文。
中　　華　　民　　國　　109 　年　　12　　月　　29　　日
                  民事第二十庭  
                      審判長法　官  周祖民
　　　　　　　　　　　  　  法　官  馬傲霜
　　　　　　　　　　　  　  法　官  林玉蕙
正本係照原本作成。
不得上訴。
中　　華　　民　　國　　109 　年　　12　　月　　29　　日

                            書記官  鄭淑昀